【裁判字號】    94,訴,7
【裁判日期】    950222
【裁判案由】    公共危險
【裁判全文】
臺灣臺東地方法院刑事判決                 94年度訴字第7號
公  訴  人  臺灣臺東地方法院檢察署檢察官
被      告  乙○○
選任辯護人  吳漢成律師
上列被告因公共危險案件，經檢察官提起公訴（九十三年度偵字
第一七四四號），本院判決如下：
    主  文
乙○○損壞他人之如附表所示之物，足以生損害於他人，處有期
徒刑陸月，如易科罰金，以佰元折算壹日。
被訴放火燒燬他人所有之自用小客車，致生公共危險部分無罪。
    事  實
一、乙○○基於損壞他人物品之犯意，於民國九十三年四月二十
    日晚上十一時五十五分許，持鐵棒前往己○○位於臺東縣臺
    東市○○○路一０六三之一號住處，無正當理由侵入屋內，
    持鐵棒損壞己○○與其妻戊○所有如附表所示之物，足以生
    損害於己○○與戊○。
二、案經己○○訴由臺東縣警察局臺東分局報請臺灣臺東地方法
    院檢察署檢察官偵查起訴。
    理  由
甲、有關程序部分：
一、按被告以外之人於審判外之言詞或書面陳述，除法律有規定
    者外，不得作為證據，刑事訴訟法第一百五十九條固有明文
    。惟被告以外之人於審判外之陳述，雖不符同法第一百五十
    九條之一至之四之規定，而經當事人於審判程序同意作為證
    據，法院審酌該言詞陳述或書面陳述作成時之情況，認為適
    當者，亦得為證據。經查：
（一）公訴人舉證被害人己○○於警詢時之陳述為本案證據，此
      乃被告以外之人於審判外之陳述，係屬傳聞證據，而被告
      及辯護人於審理程序中表明不同意己○○之前開審判外之
      陳述作為證據，揆諸上開規定，己○○之警詢筆錄自不得
      作為本案證據。
（二）有關證人謝宗榮、丁○○及李秀美之警詢筆錄，雖屬被告
      以外之人於審判外之供述而屬傳聞證據，且不符刑事訴訟
      法第一百五十九條之三之規定，惟檢察官、被告及辯護人
      就前開審判外之陳述，於準備程序中表明同意作為證據，
      而本院審酌渠等之警詢筆錄係於經查獲後翌日內即作成，
      因時間接近，記憶猶新，且證人等與被告間之前並無嫌隙
      ，衡諸當時應無刻意誣陷之情況，本院認符合前揭第一百
      五十九條之五第一項同意法則之規定，自得作為本案證據
      。
二、次按被告以外之人於偵查中向檢察官所為之陳述，除顯有不
    可信之情況者外，得為證據，刑事訴訟法第一百五十九條之
    一第二項定有明文。而該條在九十二年一月十四日之增訂理
    由第三點中業已敘明，現階段刑事訴訟法規定檢察官代表國
    家偵查犯罪、實施公訴，依法其有訊問被告、證人及鑑定人
    之權，證人、鑑定人且須具結，而實務運作時，偵查中檢察
    官向被告以外之人所取得之陳述，原則上均能遵守法律規定
    ，不致違法取供，可信性極高，為兼顧理論與實務，爰於該
    條第二項增訂被告以外之人於偵查中向檢察官所為之陳述，
    除顯有不可信之情況外，得為證據等語。經查：本案證人丁○○、李秀美、謝宗榮及己○○，因本案曾經於偵查中由檢
    察官命具結後，加以訊問，即合於法定程序，而其等供詞互
    核相符，且渠等於檢察官訊問時之證述，依筆錄之記載，並
    無證據顯示係遭受強暴、脅迫、詐欺、利誘等外力干擾情形
    ，或在影響其心理狀況致妨礙其自由陳述等顯不可信之情況
    ，既無顯不可信之情況，上開證人於偵查中向檢察官所述，
    自有證據能力。
三、有關臺東縣消防局函檢附火災原因調查報告書摘要及檢附火
    災現場照片，屬本案臨訟所製作文書，具有個案性質，亦非
    屬刑事訟訴法第一百五十九條之四特信性之文書，故應為被
    告以外之人於審判外之書面陳述而屬傳聞證據，惟檢察官、
    被告及辯護人就前開審判外之陳述，迄於本院言詞辯論終結
    前均未聲明異議，而本院審酌陳述作成時之情況，核無違法
    取證及證明力明顯過低之瑕疵，亦認為以之作為證據為適當
    ，依諸上開規定，上開報告書，自得引為證據。
四、再者，就行動電話通聯紀錄部分，係屬於電話發（受）話時
    ，電話公司之機房電腦利用磁片紀錄，固定時間將磁片之紀
    錄利用電腦列印，亦即係機械性列印之紀錄，其非供述證據
    ，故不屬傳聞證據。
五、有關內政部警政署刑事警察局於九十三年十二月七日出具之
    刑醫字第０九三０一九八八一五號鑑定書及於九十四年五月
    三十日出具之刑醫字第０九四００六三四八六號鑑定書各一
    紙，係機關就檢驗事項，經過檢驗後所出具之書面報告，以
    證明檢驗事項結果之有無，該檢驗人員所製作之報告，係被
    告以外之人於審判外之書面陳述，固然屬於傳聞證據，然上
    開鑑定分別係臺灣臺東地方法院檢察署檢察官及本院依照刑
    事訴訟法第一百九十八條囑託機關所為之鑑定，該機關鑑定
    依照刑事訴訟法第二百零六條之規定，鑑定之結果，所出具
    之報告書面，屬傳聞法則之例外，有證據能力。
乙、有關實體部分：
壹、有罪部分：
一、訊據被告乙○○矢口否認有何無故侵入住宅及毀損犯行，並
    辯稱：當天晚上十一時十分左右至十二時，伊與太太在家中
    吵架並沒有外出，這段時間伊父親、母親及親妹妹都在家裡
    勸架，又伊並不認識己○○云云。
二、惟查：
（一）告訴人己○○於審理中指訴：當天伊有接到小孩電話說家
      裡被砸，回到家裡時候，家已經被搗毀了，毀損東西包括
      鋁門、電視、ＤＶＤ錄放影機、沙發、機車、佛堂及魚缸
      等物，其中機車部分是機車前面的置物箱被打破，還有手
      把被劃破，佛堂則是釋迦摩尼佛及觀世音兩尊佛像被摔在
      地上，因佛像是銅做的，被打在地上後已經凹下去等語明
      確（見九十五年二月八日之審判筆錄），堪認告訴人己○○住處確實遭人無故侵入並毀損財物之事實。
（二）又證人謝宗榮於警詢及偵查中證述：當天伊與妹妹在家，
      約晚上十一點多接近十二點時，看到被告進到伊家，伊有
      詢問被告為何到伊家，被告表示要伊去問爸爸，被告拿一
      根鐵棒亂揮，毀損家中的櫃子、電視、ＤＶＤ、機車、鋁
      窗、佛像、魚缸及沙發等物，伊以前沒有見過被告，又伊
      直接到派出所報警，並在派出所打電話給伊爸爸等情（見
      警卷第五頁至六頁、偵查卷第十二頁至十四頁）
（三）另告訴人住處之財物遭人毀損，復有照片八幀在卷可佐。
（四）此外，告訴人林有能於偵查中表示：因利嘉所之主管曾先
      詢問是否與被告起衝突，遂告知伊當天被告的手指有受傷
      ，伊回家後也發現家中有血滴，但伊家中沒有人受傷，所
      以血跡不是家人的，其中一滴血尚滴在佛書上等詞（見偵
      卷六十二頁），而被告於偵查中供述：案發當天伊有受傷
      ，因為伊在家中炸傷左手指，有異物刺入，無法確定是什
      麼等語（見偵查卷第六十二頁），參以將告訴人家中觀音
      大士白衣神咒小冊子第十七頁之血跡送請內政部警政署刑
      事警察局鑑驗，鑑驗結果：「『觀音大士白衣神咒小冊子
      』小冊子第十七頁標示處血跡檢出一人類男性ＤＮＡ—Ｓ
      ＴＲ型別」，此有該局九十三年十二月七日之刑醫字第０
      九三０一九八八一五號函一紙在卷可按。嗣將上開佛書上
      所採集血液與被告之唾液比對，鑑驗結果：「乙○○ＤＮ
      Ａ與臺灣臺東地方法院檢察署九十三年九月二十四日丙○
      明宙九十三年偵一七四四字第一二四一四號函送檢「毀損
      案」之觀音大士白衣神咒小冊子上第十七頁標示處標示處
      血跡ＤＮＡ—ＳＴＲ型別相同」，此有該局於九十四年五
      月三十日之刑醫字第０九四００六三四八六號函一件附卷
      可稽，顯見告訴人家中之觀音大士白衣神咒小冊子第十七
      頁血跡為被告所有，倘若被告並未前往告訴人之前開住處
      ，告訴人家中之小冊子何以會留有被告之血跡，是被告辯
      稱並未出門云云，顯卸責之詞，不足採信。
（五）至於證人即被告之妹妹李秀美於警詢及偵查中亦證稱：當
      天晚上十一時至十二時之間伊不知道乙○○在哪裡，當時
      伊還在永豐餘紙廠上班，下班後伊爸爸告訴伊哥哥及大嫂
      吵架，方載爸爸前往去勸架，勸到凌晨一點多等情（見警
      卷第九頁至十頁、偵卷第十六頁至十七頁），則由證人李
      秀美之證詞可知，當晚伊並未始終在場，且係於告訴人所
      指被毀損時間過後方到被告家中，是以其之證詞並無法證
      明被告晚上十一時至十二時之時間確實沒有外出之事實。
（六）雖證人即被告之妻丁○○於警詢中：當天晚上十一時至十
      二時之間，伊與先生在家中吵架，伊先生並未外出云云（
      見警卷第七頁背面），其於偵查中亦證述：伊在永豐餘上
      班，平常沒有加班是五點下班，有加班則是晚上九點下班
      ，九十三年四月二十日下班回到家後，伊先生就沒有外出
      ，又當晚伊與先生因房事約於晚上十二點時開始吵架，吵
      完之後，公婆還有小姑都來了，吵完之後，伊先生也沒有
      外出云云（見偵卷第十頁至十一頁），然參諸被告所有之
      「0000000000號」之行動電話與其妻丁○○「
      0000000000號」之行動電話，於九十三年四月
      二十日之「二十二時七分四十七秒」、「二十二時八分三
      十四秒」及「二十二時十四分十一秒」等時均有通話，此
      有上揭行動電話通聯紀錄在卷可按，倘被告當時確實係在
      家中不曾外出，其妻又何需撥打三通行動電話與被告，此
      顯與常情有違，是以證人丁○○對於事情經過選擇性避重
      就輕，刻意迴護被告，尚難率予採信。
（七）綜上，被告前開所辯均屬圖卸刑責之詞，不足採信，本件
      事證明確，被告犯行足以認定，應依法論科。
二、核被告乙○○所為，係犯刑法第三百零六條無故侵入住宅罪
    、第三百五十四條毀損罪。其先後毀損如附表所示物之行為
    ，係基於同一毀損犯意下之接續行為，僅侵害一個法益，只
    論以一罪。其所犯上開無故侵入住宅、毀損二罪，有方法結
    果之牽連關係，應依刑法第五十五條規定從一重毀損罪處斷
    。審酌被告之犯罪動機、目的、手段、所生危害、及犯罪後
    未坦承犯行飾詞圖卸之態度，尚無悔意等一切情狀，量處如
    主文所示之刑，並諭知易科罰金之折算標準。末查，被告毀
    損時所用之鐵棒一支，雖係供犯罪所用之物，惟並無證據證
    明為被告所有，且非違禁物，爰不為沒收之諭知。
貳、無罪部分：
（一）公訴意旨另略以：被告乙○○因在永豐餘造紙廠任職之妻
      丁○○與己○○往來密切，因而對告訴人己○○心生不滿
      ，竟於九十三年四月二十日晚間十一時四十五分許，見己○○所有牌照號碼Ｎ九─一六五一號自用小客車停放於臺
      東縣臺東市○○路○段三五一巷內永豐餘造紙廠旁，竟基
      放火燒燬上開自用小客車之犯意，以自備之汽油潑灑於己○○上開自用小客車上，再點火引燃汽油將上開車輛燒燬
      ，致生公共危險，因認被告涉犯刑法第一百七十五條第一
      項之放火燒燬他人所有物，致生公共危險罪嫌云云。
（二）按犯罪事實應依證據認定之，無證據不得認定犯罪事實；
      不能證明被告犯罪者，應諭知無罪之判決，刑事訴訟法第
      一百五十四條第二項、第三百零一條第一項分別定有明文
      。又告訴人之告訴，係以使被告受刑事訴追為目的，是其
      陳述是否與事實相符，仍應調查其他證據以資審認。事實
      之認定，應憑證據，如未能發現相當證據，或證據不足以
      證明，自不能以推測或擬制之方法，為裁判基礎。再認定
      犯罪事實，所憑之證據，雖不以直接證據為限，間接證據
      亦包括在內，然無論直接或間接證據，其為訴訟上之證明
      ，須於通常一般之人均不致於有所懷疑，而得確信其為真
      實之程度者，始得據之為有罪之認定，倘其證明尚未達到
      此一程度，而有合理性懷疑之存在時，即無從為有罪之認
      定，最高法院分別著有五十二年台上字第一三００號、四
      十年台上字第八六號及七十六年台上字第四九八六號等判
      例可資參照。查本件公訴人認被告涉有上揭犯行，係以1.
      告訴人己○○之指訴；2.證人即告訴人之子謝宗榮之證述
      ；3.臺東縣消防局九十三年十月六日消調字備０九三００
      ０六二四三號函檢附車號Ｎ九─一六五一號自用小客車鑑
      定結果資料及燒燬照片；4.「000000000號」、
      「0000000000號」、「0000000000
      號」及「0000000000號」之行動電話雙向通聯
      紀錄；5.臺灣臺東地方法院檢察署檢察官履勘筆錄及照片
      ；6.有關被告ＤＮＡ鑑定報告為其主要論據。惟訊之被告
      堅詞否認有何放火燒燬他人所有物，致生公共危險之犯行
      ，並辯稱：不是伊所為等語。經查：
    1.告訴人於警詢中指訴：伊並沒有直接看到何人縱火，但車
      子被縱火前，伊拿公司報表要進入辦公室時，有看到一個
      身高約一百七十八公分體壯皮略黑留小平頭的人在伊車子
      旁邊，伊有看到那人在搬伊車子旁邊的機車，不久伊進去
      辦公室，同事就通知伊車子著火，又伊有詢問小孩，小孩
      看到毀損家中之人與伊看到可疑男子特徵一樣等情（見警
      卷第三頁背面至第四頁），其於偵查中則證述：當天晚上
      十一點伊路過停車的地點當時車子還好好的，但是伊有看
      到一部車子前開著大燈逆向停在伊車子旁邊，當時也有一
      人在搬伊車子前方的機車，伊以為是要挪車位，所以沒有
      注意，但有注意長相，那人即是乙○○云云（見偵查卷第
      第十五頁），則由前述情詞可知，告訴人己○○並無親眼
      在場見聞其所有自用小客車遭人放火之經過。
    2.雖證人謝宗榮於警詢及偵查中證述：當天伊有看到被告前
      往住家毀損家中財物等語，已於上述，然於告訴人己○○
      所有自用小客車遭人放火之際，謝宗榮並未在臺東縣臺東
      市○○路○段三五一巷內永豐餘造紙廠旁現場，則證人謝
      宗榮既未在現場見聞整個過程，是以證人謝宗榮之證詞並
      無法證明被告有為放火燒燬告訴人自用小客車之犯行。
    3.另經臺東縣消防局調查結果：「本件Ｎ九─一六五一號車
      輛燒燬案，經現場勘查結果及依據關係人筆錄所述，研判
      可排除機械起火、微小火源等起火之可能性，本案起火原
      因以人為縱火引起火災之可能性最大。」，此有該局於九
      十三年十月六日出具消調字第０九三０００六二四三號函
      檢附火災原因調查報告書摘要一件在卷可佐，由報告摘要
      可知，僅能確定上揭自用小客車發生火災之原因係屬人為
      ，但究竟何人所為，勘查人員於現場既無法採集縱火促燃
      劑等跡證進而認定，則既無跡證足以證明係何人所為，從
      而無法以此調查報告遽斷被告有為此部分之犯行。
    4.有關有關內政部警政署刑事警察局於九十三年十二月七日
      出具之刑醫字第０九三０一九八八一五號鑑定書及於九十
      四年五月三十日出具之刑醫字第０九四００六三四八六號
      鑑定書各一紙，僅能證明被告確實有前往告訴人住處之情
      ，已於上述，然無法據此鑑定書逕率斷告訴人所有自用小
      客車遭人放火亦為被告所為。
    5.參諸「000000000號」、「000000000
      0號」、「0000000000號」及「000000
      0000號」之行動電話雙向通聯紀錄，可知被告辯稱當
      天晚上伊在家中並未外出等詞不可採信，已於前述，但縱
      使被告有外出之情況，亦無法就此認定被告係前往告訴人
      自用小客車停放處為放火之犯行。
    6.又有關臺灣臺東地方法院檢察署檢察官於九十三年九月二
      十三日前往臺東縣臺東市○○路○段三五一巷內永豐餘造
      紙廠旁等處所為之履勘筆錄及拍照後檢附照片，此履勘筆
      錄僅能確定被告住處前往火災地點附近之基地台為何及本
      案起火地點與永豐餘造紙廠之距離，是否造成永豐餘造紙
      廠危險等情，惟上揭履勘筆錄亦無法作為本案被告有為放
      火犯行之直接證據。
    7.況警方於告訴人己○○所有之自用小客車遭人放火後，前
      往現場履勘，當場查獲有汽油桶、汽油桶蓋及打火機等物
      ，並提示予被告之妻丁○○，證人丁○○於警詢中表示：
      伊沒有看過該汽油桶，也不是伊家所有等語（見警卷第八
      頁），堪認現場查獲之汽油桶等物並非為被告所有，從而
      亦不足以證明被告之犯行。
（三）綜上事證，有關被告涉及放火燒燬他人所有物，致生公共
      危險之犯行部分，尚未達於通常一般之人均不致有所懷疑
      ，得確信其為真實之程度，而有合理性懷疑之存在，本院
      無從形成有罪之確信。此外，復查無其他積極證據足資認
      定被告確有公訴意旨所指刑法第一百七十五條第一項之犯
      行，根據「罪證有疑，利於被告」之證據法則，既不能證
      明被告犯罪，依法應為被告無罪之諭知。
據上論斷，應依刑事訴訟法第二百九十九條第一項前段、第三百
零一條第一項，刑法第三百零六條第一項、第三百五十四條、第
五十五條、第四十一條第一項前段，罰金罰鍰提高標準條例第二
條，判決如主文。
本案經檢察官甲○○到庭執行職務
中    華    民    國    95    年    2     月    22    日
             刑事第二庭   審判長法  官  李勝琛
                                法  官  林恒祺
                                法  官  連雅婷
以上正本證明與原本無異。
如不服本判決，應於判決送達後10日內向本院提出上訴狀（須附
繕本）。
「切勿逕送上級法院」
                                書記官  蘇美琴
中    華    民    國    95    年    3     月    1     日
附表：
 ┌────┬────┬────┬────┐
 │編   號 │毀損物品│數    量│所有人  │
 ├────┼────┼────┼────┤
 │   一   │鋁  門  │ 壹 面  │己○○  │
 │        │        │        │戊  ○  │
 ├────┼────┼────┼────┤
 │   二   │電  視  │ 壹 臺  │同  上  │
 ├────┼────┼────┼────┤
 │   三   │放影機  │ 壹 臺  │同  上  │
 ├────┼────┼────┼────┤
 │   四   │沙  發  │ 壹 個  │同  上  │
 ├────┼────┼────┼────┤
 │   五   │佛  像  │ 貳 尊  │同  上  │
 ├────┼────┼────┼────┤
 │   六   │魚  缸  │ 壹 個  │同  上  │
 ├────┼────┼────┼────┤
 │   七   │櫃子玻璃│ 壹 面  │同  上  │
 ├────┼────┼────┼────┤
 │   八   │機車之手│        │        │
 │        │把、置物│ 壹 個  │同  上  │
 │        │箱      │        │        │
 └────┴────┴────┴────┘
附記
中華民國刑法第306條第1項
(侵入住居罪)
無故侵入他人住宅、建築物或附連圍繞之土地或船艦者，處一年
以下有期徒刑、拘役或三百元以下罰金。
中華民國刑法第354條
毀棄、損壞前二條以外之他人之物或致令不堪用，足以生損害於
公眾或他人者，處二年以下有期徒刑、拘役或五百元以下罰金。


司法院資訊處製作；財團法人民間司法改革基金會備份。
